【裁判字號】    92,上易,301
【裁判日期】    920331
【裁判案由】    詐欺
【裁判全文】
臺灣高等法院臺中分院刑事判決                    九十二年度上易字第三○一號
    上  訴  人  台灣台中地方法院檢察署檢察官
    被      告  乙○○
    選任辯護人  葉涵德
右上訴人因被告詐欺案件，不服臺灣台中地方法院九十年度易緝字第六三一號中華民
國九十一年十二月二十五日第一審判決（起訴案號：臺灣台中地方法院檢察署九十年
度偵字第一四０四號），提起上訴，本院判決如左：
      主  文
原判決關於詐欺取財部分撤銷。
乙○○連續意圖為自己不法之所有，以詐術使人將本人之物交付，處有期徒刑陸月，
如易科罰金以參佰元折算壹日。
      事  實
一、乙○○原持有中國信託商業銀行股份有限公司（以下簡稱為中國信託公司）核發
    之聯合信用卡（ＮＣＣＣ）、ＶＩＳＡ信用卡普卡、ＶＩＳＡ信用卡金卡及ＭＡ
    ＳＴＥＲ信用卡金卡等四張信用卡，發行卡號分別為：0000－0000－0
    000－0000、0000－0000－0000－0000、0000－0
    000－0000－0000、0000－0000－0000－0000號，
    嗣該四張信用卡均已於民國（下同）八十七年三月十八日因消費款項未繳而遭中
    國信託公司通知停止使用。乙○○自斯時起即明知其已無償債能力，不得再使用
    上開四張信用卡刷卡消費，竟意圖為自己不法之所有，基於概括之犯意，利用在
    航空機內消費刷卡之際，特約商店暫時無法與發卡銀行連線查詢之盲點，自八十
    八年三月五日起至同年六月一日止，隱瞞其已被中國信託公司停卡之事實，而以
    該四張信用卡，持以向設於中華航空股份有限公司（下稱中華航空公司）等多家
    航空公司之航空機內，如附表所示之特約商店，連續刷卡詐取非日常生活所需之
    免稅菸酒等物品，前後共刷卡消費六十五筆，致中華航空公司等多家航空公司之
    服務員陷於錯誤後，誤以為乙○○仍有刷卡消費之償債能力而同意其以該四張信
    用卡刷卡消費，並交付免稅菸酒等物品，合計共詐得價值新台幣（下同）六十六
    萬二千零四十九元之免稅菸酒等物品，嗣乙○○因未依約清償上開簽帳款，始為
    中國信託公司查獲。
二、案經中國信託公司訴由台灣台中地方法院檢察署檢察官偵查起訴。
      理  由
一、訊據被告乙○○對於右開犯罪事實供認不諱，核與告訴人中國信託公司指訴及證
    人林雅菁證述等情節均相符，並有中國信託公司信用卡申請書及被告停卡後交易
    明細等影本各二紙在卷可稽。又被告所申請之上開四張信用卡確自八十七年三月
    十八日起即因款項未繳而遭停止使用，亦有信用卡資訊以身分證統編查詢表一份
    附卷可按。是罪證明確，被告之犯行堪以認定。又被告於本院審理時雖辯稱其係
    遭地下錢莊之人所逼，始犯下本案云云，但並無證據證明，是其此部分所辯，要
    無可採，附此說明。
二、按犯罪之行為或結果，有一在中華民國領域內者，為在中華民國領域內犯罪，刑
    法第四條定有明文。而所謂犯罪結果地係指犯罪結果發生地而言。查本件被告之
    上開信用卡被停卡後，利用在航空器內與中國信託公司無法連線之空檔期間刷卡
    消費，因上開航空公司為中國信託公司之特約商店，中國信託公司對其所核發之
    上開信用卡消費額，應依約支付特約商店，代償被告所刷卡之消費額，而中國信
    託公司係在我國境內所設立之公司，是我國亦屬本件犯罪之結果發生地，故不論
    上開航空公司是否為我國籍之航空公司，我國亦有本件管轄權無疑，合先說明。
三、又關於刑法第四十一條易科罰金之規定，業經總統於九十年一月十日公布修正為
    凡犯最重本刑為五年以下有期徒刑之罪，而受六月以下有期徒刑或拘役之宣告，
    因身體、教育、職業、家庭之關係或其他正當理由，執行顯有困難者，得以一元
    以上三元以下折算一日易科罰金，並自同年月十二日起生效，比較新舊法律，以
    修正後之規定對被告較為有利，自應適用修正後刑法第四十一條第一項前段之規
    定被告易科罰金之折算標準。
四、核被告所為係犯刑法第三百三十九條第一項之詐欺取財罪。其先後犯行，犯罪構
    成要件相同，顯係基於概括犯意反覆為之，為連續犯，應依法論以一罪，並加重
    其刑。原審疏未詳予審究，遽以並無證據證明被告係在中華民國航空機內為前開
    詐欺取財行為，認被告並非在中華民國領域內犯罪，而為無罪之判決，核有違誤
    。檢察官上訴意旨執此指摘原判決不當，非無理由，應由本院將原判決關於此部
    分予以撤銷改判。爰審酌被告犯罪之動機、目的、手段、所生危害、雖詐得之財
    物價值高達六十六萬二千零四十九元、惟犯後坦承犯罪、態度尚佳等一切情狀，
    量處被告如主文第二項所示之刑，並諭知易科罰金之折算標準，以示懲儆。
五、又被告另被訴詐欺得利部分，因被告已撤回上訴，而檢察官又未對此部分上訴，
    是此部分並不在本院審理之範圍內，併此敘明。
六、據上論結，應依刑事訴訟法第三百六十九條第一項前段、第三百六十四條、第二
    百九十九條第一項前段、刑法第二條第一項前段、第五十六條、第三百三十九條
    第一項、第四十一條第一項前段、罰金罰鍰提高標準條例第一條前段、第二條，
    判決如主文。
本案經檢察官甲○○到庭執行職務。
中      華      民      國      九十二      年    三    月    三十一    日
                                   臺灣高等法院臺中分院刑事第八庭
                                         審判長法  官  羅  得  村
                                               法  官  陳  毓  秀
                                               法  官  劉  榮  服
右正本證明與原本無異。
不得上訴。
                                               書記官  陳  俞  豪
中      華      民      國    九十二     年      四       月     二     日
附錄本案論罪科刑法條全文：
刑法第三百三十九條第一項
意圖為自己或第三人不法之所有，以詐術使人將本人或第三人之物交付者，處五年以
下有期徒刑、拘役或科或併科一千元以下罰金。
                                                                        Ｆ


司法院資訊處製作；財團法人民間司法改革基金會備份。
